臺灣士林地方法院民事裁定　95年度再易字第5號
再審原告　　乙○○
再審被告　　財團法人私立中國文化大學
法定代理人　甲○○
訴訟代理人　曾習賢律師
上列當事人間請求損害賠償等事件，再審原告對於本院民國94年
12月22日93年度再易字第17號確定判決提起再審之訴，本院裁定
如下：
    主  文
再審之訴駁回。
再審訴訟費用由再審原告負擔。
    事實及理由
一、再審原告主張：伊係於90年9 月22日，繳交報名費新臺幣（
    下同）3 萬2760元，參加再審被告學校推廣教育部開設之進
    修法律學分班課程，依招生簡章所載，修習該課程24至28學
    分後，得參加進修學士班（即夜間部）入學考試，成為進修
    學士班正式生，已修習及格之學分並得申請認抵學分。詎再
    審原告於91年1 月15日查閱該校各項入學考試科目表時，竟
    發現再審被告91學年度進修學士班考試並無法律學系，與招
    生簡章內容顯有不符，再審原告以不實之招生廣告招攬學生
    ，致再審原告受騙參加，事後又未能參加應有之招生學系考
    試，再審被告顯屬不完全給付，再審原告即得解除契約，並
    訴請再審被告返還已繳學費3 萬2760元，及依消費者保護法
    第22條、第51條前段規定，請求再審被告給付3 倍懲罰性賠
    償金9 萬8280元及法定遲延利息，因而起訴聲明請求再審被
    告給付13萬1040元，及其中3 萬2760元自90年9 月22日起、
    其餘自起訴狀繕本送達翌日起至清償日止，按週年利率5 ％
    計算之利息。然鈞院93年度簡上字第31號確定判決錯誤引用
    司法院大法官會議釋字第382 號、釋字第269 號、及大學推
    廣教育實施辦法之規定，推論推廣教育學分班係依大學法之
    授權而設置，公私立大專院校與推廣教育學分班學員間之法
    律關係，屬於公法關係，而無民法及消費者保護法之適用，
    因而駁回再審原告之請求，其適用法規應有違誤。經再審原
    告提起再審之訴，雖經鈞院93年度再易字第17號確定判決（
    下稱為原再審確定判決）駁回；惟該判決適用法規仍有下列
    顯然錯誤：
    (一)依消費者保護法第2 條第1 款、第3 款之規定，並未將「
      具有一定資格」之消費者排除於適用之外。是原再審確定
      判決認再審原告參加再審被告所開設班別時，因為學員資
      格須有一定限制，而消極未適用消費者保護法之規定，亦
      有適用法律錯誤之情形。
    (二)所謂大學法規定之在學學生，係指各大學學士班、碩士班
      及博士班學生，此觀諸大學法第22條第1 項、第2 項、第
      3 項規定自明。是推廣教育學分班學員自非大學法所稱具
      有正式學籍之學生。而原再審確定判決未適用上開規定，
      逕認公私立大專院校與推廣教育學分班學員間之法律關係
      ，係屬公法關係，自有違誤。
    (三)原再審確定判決既認推廣教育學分班之學員並無學籍，卻
      認學員於取得學分後即會發生抵免學分之問題，顯與大學
      法第26條第1 項：「大學得辦理推廣教育，以修讀科目或
      學分為原則；但修滿系、所規定學分，考核成績合格，並
      經入學考試合格者，得依前條規定，授予學位」之規定相
      悖。實則推廣教育學分班學員在未經入學考試，並非具有
      學校學籍之學生，自無涉學生相關修業、畢業事宜，亦非
      大學法第25條之1 有關學則規定之適用對象。
    從而，原再審確定判決認兩造間本件法律關係乃公法關係，
    無民法及消費者保護法之適用，應有違誤。爰依民事訴訟法
    第496 條第1 項第1 款、第498 條之規定，提起本件再審之
    訴等語；並聲明：（一）原再審確定判決及本院93年度簡上
    字第31號確定判決均廢棄。（二）上開廢棄部分，再審被告
    應再給付再審原告9 萬8280元及自第一審起訴狀繕本送達翌
    日起至清償日按週年利率5 ％計算之利息。
二、按再審之訴不合法者，法院應以裁定駁回之，民事訴訟法第
    502 條第1 項定有明文。次按，有民事訴訟法第496 條第1
    項所列各款情形之一者，得以再審之訴對於確定終局判決聲
    明不服，民事訴訟法第496 條第1 項前段定有明文。另依民
    事訴法第466 條不得上訴於第三審法院之事件，除前條規定
    外，其經第二審確定之判決，如就足以影響於判決之重要證
    物，漏未斟酌，或當事人有正當理由不到場，法院為一造辯
    論判決者，亦得提起再審之訴，同法第497 條亦有明文。而
    民事訴訟法第498 條則規定：為判決基礎之裁判，如有前二
    條所定之情形者，得據以對於該判決提起再審之訴。惟所謂
    為判決基礎之裁判，係指確定之本案判決應受其拘束之裁判
    而言。是同一案件之前審判決，自非民事訴訟法第498 條所
    謂「為判決基礎之裁判」至明。又提起再審之訴，應依民事
    訴訟法第501 條第1 項第4 款表明再審理由，此為必須具備
    之程式。所謂表明再審理由，必須指明確定判決有如何合於
    法定再審事由之具體情事始為相當，倘僅泛言有何條款之再
    審事由，而無具體情事者，仍難謂已合法表明再審事由。既
    未合法表明再審事由，即為無再審之事由，性質上自無庸命
    其補正（最高法院61年度台再字第137 號判例參照）。經查
    ，原再審確定判決駁回再審之訴，並未以他案裁判為重要基
    礎事實或受拘束而為裁判之情事，有該判決書在卷足憑。且
    再審原告提起本件再審之訴，雖主張有民事訴訟法第498 條
    之再審事由，然核其訴狀所述內容，均係就原再審確定判決
    及本院93年度簡上字第31號確定判決之法規適用以為指摘，
    並未述及該判決如何符合民事訴訟法第498 條所規定法定再
    審事由之具體情事。依上開說明，實難謂已表明再審理由。
    是再審原告主張原再審確定判決有民事訴訟法第498 條之再
    審事由，並據以提起再審，於法自有未合。
三、再按，再審之訴，法院認無再審理由，判決駁回後，不得以
    同一事由，對於原確定判決或駁回再審之訴之確定判決，更
    行提起再審之訴，民事訴訟法第498 條之1 定有明文。經查
    ，再審原告前係以本院93年度簡上字第31號確定判決有民事
    訴訟法第496 條第1 項第1 款及第497 條規定之再審事由而
    提起再審之訴，並經原再審確定判決以無理由判決駁回。再
    審原告雖以原再審確定判決適用法規顯有錯誤為由再提起本
    件再審之訴；然所主張如上述事實及理由欄二、第(二)、(三)項
    之再審理由，確與其前再審之訴所據再審理由相同乙節，已
    據再審原告自承屬實（見本院95年4 月18日準備程序筆錄）
    。而再審原告於上述事實及理由欄二、第(一)項主張原再審確
    定判決對消費者保護法之解釋錯誤而消極不適用消費者保護
    法之再審理由，經核亦為再審原告前再審之訴所持再審理由
    之一（見本院93年度再易字第17號卷第65頁至第69頁再審原
    告民事辯論意旨書狀）。又原再審確定判決，業已就再審原
    告所主張之前開再審事由加以審酌，並認定再審原告前所提
    再審之訴為無理由而判決駁回之，復有該判決書在卷可證。
    則依民事訴訟法第498 條之1 規定，再審原告以前述同一事
    由再行提起本件再審之訴，亦非合法。
四、據上論結，本件再審原告之訴為不合法，依民事訴訟法第50
    2 條第1 項、第95條、第78條裁定如主文。
中　　華　　民　　國　　96　　年　　10　　月　　31　　日
                  民事第二庭  審判長法  官  俞慧君
                                    法  官  張國勳
                                    法  官  李瑜娟
以上正本證明與原本無異。
本件裁定不得抗告。
中　　華　　民　　國　　96　　年　　11　　月　　 7　　日
                                    書記官　李秀蘊
